臺灣臺南地方法院交通事件裁定　　　　95年度交聲字第1056號
原處分機關　交通部公路總局嘉義區監理所臺南監理站
異議人即受
處分人　　　乙○○
上列受處分人因違反道路交通管理處罰條例案件，對於交通部公
路總局嘉義區監理所臺南監理站民國95年11月27日所為之裁決處
分（處分案號：嘉監南字第裁74-S00000000號）聲明異議，本院
裁定如下：
    主  文
異議駁回。
    理  由
一、原處分意旨略以：異議人即受處分人乙○○（下稱異議人）
    駕駛L7X-702號重機車，於民國95年10月6日下午2時55分許
    ，行經台南市○○路、永華路路口，因轉彎不依號誌指示行
    駛及經警攔查不服取締逕行逃逸。經台南市警察局第六分局
    金華派出所（下稱舉發機關）予以製單舉發，嗣原處分機關
    即交通部公路總局嘉義區監理所臺南監理站，以異議人違規
    事實明確，乃依道路交通管理處罰條例（下稱處罰條例）第
    48條第1項第2款、第60條第1項及第63條第1項之規定，裁處
    異議人罰鍰共新臺幣3千6百元，並記違規點數共2點等語。
二、本件聲明異議意旨略以：異議人確未依規定戴安全帽而駕駛
    機車，惟警方未對異議人進行鳴笛及攔查之動作，即驟指異
    議人拒絕攔檢並加速逃逸，顯無實據。況異議人係轉向夏林
    路進行採購，而警方位置則在異議人前方，焉有逃逸之情等
    語。
三、按汽車駕駛人轉彎時，有不依標誌、標線、號誌指示者，處
    6百元以上1千8百元以下罰鍰；並記違規點數1點；又汽車駕
    駛人，駕駛汽車有違反道路交通管理處罰條例之行為，經交
    通勤務警察或依法令執行交通稽查任務人員制止時，不聽制
    止或拒絕停車接受稽查而逃逸者，除按各該條規定處罰外，
    處3千元以上6千元以下罰鍰；並記違規點數1點，道路交通
    管理處罰條例第48條第1項第2款、第60條第1項及第63條第1
    項第1款分別定有明文。再汽車駕駛人不服指揮稽查而逃逸
    之情形，當場不能攔截製單舉發者，得對『汽車所有人』逕
    行舉發處罰；上開逕行舉發，應記明車輛牌照號碼、車型等
    可資辨明之資料，查明汽車所有人姓名或名稱、住址後，製
    單舉發處罰，亦為處罰條例第7條之2第1項第4款及第2項所
    明文。
四、本院審酌：
  (一)異議人駕駛L7X-702號重機車，於95年10月6日下午2時55分
    許，行經台南市○○路、永華路路口時，經舉發機關以「
    轉彎不依號誌指示行駛、經警攔查不服取締逕行逃逸」為
    由，予以製單舉發，嗣經原處分機關，以異議人違規事實明
    確，乃依處罰條例第48條第1項第2款、第60條第1項及第63
    條第1項之規定，裁處異議人共3千6百元，並記違規點數共2
    點乙節，有:
    原處分機關嘉監南字第裁74-S00000000號號裁決書。
    舉發機關南市警交字第S00000000號舉發違反道路交通管
      理事件通知單。
    臺南市政府警察局第六分局95年11月17日南市警六交字第
      00000000000號函。
    等件為證，且為異議人所不否認，此部分事實當可認定。
  (二)按機器腳踏車行駛至交岔路口，其轉彎應依標誌或標線之規
    定行駛；機慢車兩段左轉標誌「遵２０」，用以告知左轉機
    器腳踏車或慢車駕駛人應遵照號誌指示，在號誌顯示允許直
    行時先行駛至右前方路口之左轉代轉區等待左轉，俟該方向
    號誌顯示允許直行後，再行續駛，以兩段方式完成左轉。本
    標誌設置於實施機慢車兩段左轉路口附近明顯之處，並配合
    劃設機慢車左轉待轉區○○○道路交通安全規則第99條第2
    項及道路交通標誌標線號誌設置規則第65條亦分別規定甚明
    。因此，駕駛機器腳踏車行經設有機慢車兩段左轉標誌「遵
    ２０」路口者，若未以兩段方式進行左轉彎，自屬違反上開
    道路交通安全規則，核先敘明。
  (三)異議人雖承認未戴安全帽，惟堅辭否認有違反號誌及逃逸之
    違規行為，然本件違規案件經台南市政府警察局第六分局大
    隊查證回覆略稱以：舉發員警於95年10月6日14時55分許沿
    永華路由東往西駛至夏林路口時，由後視鏡發現一部機車駕
    駛及後座乘客，均未戴安全帽駕車，執勤員警欲進行攔查時
    ，該機車遂逕行左轉進入夏林路，員警遂鳴笛示意停車受檢
    ，惟該車駕駛人未停車受檢，反加速朝夏林路北往南車道逆
    向駛離，執勤員警乃記下車號（L7X-702號），返所後查詢
    該車車籍，逕行舉發等情，有卷附該隊前揭第00000000000
    號書函可稽，參以異議人於本院調查時亦證述：我當時是直
    線綠燈左轉；當時員警沒有鳴笛也沒有舉旗，我左轉當時，
    警車在我前面，警員好像要追我，他是開車追我。當時我有
    載朋友，我朋友說他口渴，要去7-11，當時夏林路剛好有一
    家，我就騎車過去店家，這個過程中，員警都沒有攔查的動
    作等語（見本院卷第13頁），據上可推知，異議人於上揭時
    地確未戴安全帽而騎乘重機車沿永華路由東往西行駛，因見
    前方有警車巡邏，為免遭警方取締，遂逕行左轉進入夏林路
    ，而未依前揭規定以兩段方式進行左轉彎，是異議人有轉彎
    不依標誌指示之違規事實。
  (四)又證人即舉發本件違規之臺南市警察局第六分局金華派出所
    員警甲○○，於本院調查時結證稱：本件是我舉發的。當時
    我們開警車執行巡邏勤務，行經永華路與夏林路路口時，發
    現一輛機車騎士未戴安全帽，我們試著放慢車速，準備等待
    在安全的範圍內再行舉發，尾隨的過程中我們有按鳴喇叭，
    但沒有手勢，我記得他們行駛在夏林路北向的車道，之後往
    南逆向行駛，騎入小巷子，離開現場；因為當時只有異議人
    車子違規，所以確定異議人瞭解按鳴喇叭的意思是要攔查；
    按了兩次喇叭，每次約半秒鐘等語（見本院卷第14頁）。參
    以異議人於本院調查時亦略謂：我有駛入逆向，我看警車好
    像有來追我，所以我騎走了等語（見本院卷第15頁），顯見
    異議人於上揭時地確沿永華路東往西行至夏林路違規左轉，
    發現執行交通勤務警車尾隨並按鳴喇叭欲進行攔查，卻拒絕
    停車接受稽查而逃逸。
  (五)再本件製單之員警甲○○為依法執行勤務，與異議人毫無怨
    懟，衡情當無自陷偽證罪而構詞誣賴異議人之理，復查無積
    極證據足以證明證人上開證述係屬虛偽，且交通警察製單舉
    發違反道路交通管理處罰條例所列之違規事實，本質上為行
    政處分，係公務員基於職務上之權力，依法就特定之具體事
    件所為之具公法上效果之單方面行政行為，基於公務員為公
    法上行為具有公信力之原則，該行政行為當可被推定為真正
    ，其據以依法處分之事實認定亦為正確無誤。本此公信原則
    ，乃立法者賦予行政機關制定違反道路交通事件統一裁罰標
    準及處理細則，使執勤警員得當機處分以達其維護交通秩序
    、安全之行政目的。再按執行交通勤務警察依法律規定製單
    舉發違反道路交通管理處罰條例所列之違規事實，並由公路
    主管機關加以處罰，即係行政處分，受處分人不服公路主管
    機關所為之處罰，依道路交通管理處罰條例第87條之規定向
    管轄地方法院聲明異議，自屬行政救濟程序，其舉證責任分
    配，應採民事訴訟上舉證責任分配原則，87年10月28日修正
    公布之行政訴訟法第136條同揭此旨，而明文規定準用民事
    訴訟法第277條舉證責任分配之原則。是此，異議人雖空言
    否認有前揭違規情事，惟就其於上揭時地，駕駛L7X-702 號
    重機車無違規乙節，並未提出確實事證以供本院調查，是其
    所辯尚非可信，本院亦查無任何證據足資證明執勤員警有捏
    造事實違法取締之情事存在，則執勤警員本其維護交通秩序
    、安全職責所為之舉發，自應受到合法、正確之推定。
  (六)異議人前述違規事實，係違反處罰條例第48條第1項第2款、
    第60條第1項之規定，已如前述。揆諸上開說明，原處分機
    關據此引用前開法條第48條第1項第2款、第60條第1項、第
    63條第1項第1款裁處異議人罰鍰共3千6百元，並記違規點數
    共2點於法尚無違誤。
五、綜上所述，異議人於前述時、地，駕駛重機車行經臺南市○
    ○路與夏林路口未依規定兩段式左轉，而有不依標誌、標線
    、號誌指示行駛且拒絕停車接受稽查而逃逸之事實既可認定
    ，足認異議人異議內容，並無理由，應予駁回。
六、據上論斷，應依道路交通案件處理辦法第19條，裁定如主文
    。
中　　華　　民　　國　　96　　年　　5 　　月　　17　　日
　　　　　　　　　　　　　交通法庭法　官　蔡直青
以上正本證明與原本無異。
如不服本裁定，應於收受送達後5日內向本院提出抗告狀。（應
附繕本）
        　　　　　　　　　　　　　書記官　劉鴻瑛
中　　華　　民　　國　　96　　年　　5 　　月　　18　　日
